【裁判字號】    92,交易,506
【裁判日期】    920910
【裁判案由】    過失傷害
【裁判全文】
臺灣板橋地方法院刑事判決                        九十二年度交易字第五六號
    公  訴  人  臺灣板橋地方法院檢察署檢察官
    被      告  甲○○
右列被告因過失傷害案件，經檢察官提起公訴（九十二年度偵字第一二九六八號），
本院判決如左：
    主  文
甲○○無罪。
    理  由
一、公訴意旨略以︰被告甲○○於民國九十二年三月廿三日二十時許，駕駛車牌號碼
    八Ｋ─一三五五號自小貨車，沿臺北縣土城市○○路○段，由東向西方向行駛，
    途經同縣市○○路○段五十二號前，理應注意車前狀況，並隨時採取必要之安全
    措施，以避免危險之發生，依當時情形，又無不能注意之情事，竟疏於注意，撞
    擊自學府路二段二二Ｏ巷底，徒步穿越明德路二段進入其車道之蘇心燕，致蘇心
    燕受有右側脛腓骨骨折併表皮擦傷及水泡、脛骨生長板受損之傷害，因認被告涉
    犯刑法第二百八十四條第一項前段之過失傷害罪嫌云云。
二、按犯罪事實應依證據認定之，無證據不得認定犯罪事實，又不能證明被告犯罪者
    ，應諭知無罪之判決，刑事訴訟法第一百五十四條第二項、第三百零一條第一項
    分別定有明文。次按所謂信賴原則，指行為人在社會生活中，於從事某種具有危
    險性之特定行為時，如無特別情事，在可信賴被害者或其他第三人亦會相互配合
    ，謹慎採取適當行動，以避免發生危險之適當場合，倘因被害者或其他第三人之
    不適當行動，而發生事故造成損害之結果時，該行為人不負過失責任。依此一原
    則，汽車駕駛人應可信賴參與交通行為之對方，亦將同時為必要之注意，相互為
    遵守交通秩序之適當行為，而無考慮對方將會有違反交通規則之不當行為之義務
    。故汽車駕駛人如已遵守交通規則且為必要之注意，縱有死傷結果之發生，其行
    為仍難認有過失可言（參考最高法院八十八年度台上字第一八五二號判決意見）
    。
三、公訴人認被告涉犯本案過失傷害罪嫌，無非係以告訴人蘇心燕、乙○○之指述、
    道路交通事故調查報告表一件、照片十二幀及診斷證明書在卷為證，且以被告自
    承當時車速約十至二十公里，倘若由告訴人蘇心燕橫向撞擊被告車子左前輪擋泥
    板，豈會受有如診斷證明書傷害之可能等情，為其論據。訊據被告甲○○坦承：
    伊於右揭時地駕駛上開自用小客車，沿明德路二段由東向西方向行駛，行經明德
    路二段五十二號前，適行人蘇玉燕穾然自左方穿越馬路，而與伊車之左前方葉子
    板部位發生碰撞，蘇玉燕因此受傷等情不諱，惟堅決否認有過失傷害之犯行，並
    辯稱︰當時因為先前有學童穿越馬路，伊已經煞車停下來，再起步時，蘇玉燕從
    車縫中穿越馬路，因為蘇玉燕是突然跑出來，伊無法注意蘇玉燕，所以才會撞上
    ，伊並無過失等語。
四、經查：
  (一)、告訴人蘇心燕於警詢中陳稱：「我是由學府路二段二二巷底出來，要橫越明德
      路到對面（世紀經典社區）附近便利商店買東西，在橫越馬路的時候在快車道
      就被自小客八Ｋ─一三五五甲○○所駕駛車輛撞到。」、「那個時候往明德路
      學府路方向的車道，是有一整排車子在停等紅燈，我是從車縫中小跑步過去的
      。」等語（參見偵查卷第十一頁背面），其於檢察官訊問時亦作相同陳述（見
      偵查卷第三十一頁背面至第三十二頁正面），證人謝俊華（臺北縣政府警察局
      土城分局交通隊警員）於本院審理中亦具結證稱：蘇心燕於警詢時說她是用跑
      的穿越馬路等語，且依卷附臺北縣政府警察局土城分局道路交通事故調查報告
      表上道路交通事故現場圖所示，被告駕駛車輛係停於快車道上，告訴人蘇心燕
      拖鞋係在靠近單黃線分向線之位置，顯見告訴人蘇心燕確係以跑步方式穿越明
      德路西向東方向之車道後，繼續橫越明德路東向西方向之車道，而在靠近分向
      線附近與被告駕駛之車輛發生碰撞。
  (二)、被告於偵查中辯稱：「蘇心燕是從學府路二段二二Ｏ巷底衝出來的，我當時沒
      看到她，她直接衝出來撞我車子左前輪擋泥板，我車子有凹陷，是她來撞我車
      子，我沒撞她」等語，此由被告駕駛之車輛係左前葉子板大約左前車輪上方位
      置凹陷，有被告車輛之照片一幀（參見偵查卷第二十一頁上方之照片）及顯隆
      工業股份有限公司估價單一紙（附於偵查卷第二十七頁）在卷可稽，倘若係告
      訴人蘇心燕穿越馬路後遭被告駕駛之車輛撞擊，則撞擊點應係在車輛車頭部位
      或左前保險桿附近，不可能係在左前葉子板，亦即車身左側之位置。參以告訴
      人蘇心燕自承係以跑步方式穿越馬路，是被告辯稱：本件車禍係告訴人蘇心燕
      衝出來撞伊車子一節，應非子虛。
  (三)、再查，證人謝俊華於本院審理中具結證稱：撞擊地點並未設行人穿越道或紅綠
      燈等語（參見本院九十二年八月廿八日審理筆錄），並有道路交通事故調查報
      告表、照片十二幀在卷可佐，顯見事發地點未設有行人穿越道或紅綠燈，係劃
      有單黃線分向線之車道無誤。按被告係駕駛上開車輛在遵行車道內行駛，應可
      信賴行人不會任意以跑步方式穿越道路，而告訴人蘇心燕自承係以小跑步方式
      在車縫中穿越道路，被告既需注意前方車輛，實難分神留意其左方有無行人任
      意竄出快速穿越道路，是被告辯稱其駕車並無任何過失乙節，洵屬有據。
五、綜上所述，被告前開所辯應堪採信，本件車禍事故應係告訴人蘇玉燕貿然以跑步
    方式橫越馬路所致，被告駕駛車輛則無肇事因素，此外復查無積極證據足資證明
    被告駕駛車輛有何疏於注意或違規情事，參酌前開最高法院判決意旨，被告既已
    遵守交通規則，且為必要之注意，縱然發生蘇心燕受傷之結果，亦難認被告之行
    為有何過失。被告既無過失，即與刑法第二百八十四條第一項前段過失傷害罪構
    成要件不符。揆諸首揭說明，本案不能證明被告犯罪，自應諭知被告無罪之判決
    。據上論斷，應依刑事訴訟法第三百零一條第一項，判決如主文。本案經檢察官
    陳孟黎到庭執行職務。
中      華      民      國      九十二      年      九      月    十    日
                                   臺灣板橋地方法院交通法庭
                                       法  官  樊  季  康
右正本證明與原本無異。
如不服本判決應於判決送達後十日內，向本院提出上訴狀。
                                       書記官  馬  秀  芳
中      華      民      國      九十二      年      九      月    十    日


司法院資訊處製作；財團法人民間司法改革基金會備份。
